【裁判字號】    98,裁,411
【裁判日期】    980219
【裁判案由】    綜合所得稅
【裁判全文】
最  高  行  政  法  院  裁  定
                                       98年度裁字第411號
上  訴  人  甲○○
訴訟代理人  楊丕銘  律師
被 上訴 人  財政部臺灣省南區國稅局
代  表  人  邱政茂
上列當事人間綜合所得稅事件，上訴人對於中華民國95年12月27
日高雄高等行政法院95年度訴字第598號判決，提起上訴，本院
裁定如下：
    主  文
上訴駁回。
上訴審訴訟費用由上訴人負擔。
    理  由
一、按對於高等行政法院判決之上訴，非以其違背法令為理由，
    不得為之，行政訴訟法第242條定有明文。依同法第243條第
    1項規定，判決不適用法規或適用不當者，為違背法令；而
    判決有同條第2項所列各款情形之一者，為當然違背法令。
    是當事人對於高等行政法院判決上訴，如依行政訴訟法第24
    3條第1項規定，以高等行政法院判決有不適用法規或適用不
    當為理由時，其上訴狀或理由書應有具體之指摘，並揭示該
    法規之條項或其內容；若係成文法以外之法則，應揭示該法
    則之旨趣，倘為司法院解釋或本院之判例，則應揭示該判解
    之字號或其內容。如以行政訴訟法第243條第2項所列各款情
    形為理由時，其上訴狀或理由書，應揭示合於該條項各款之
    事實。上訴狀或理由書如未依此項方法表明者，即難認為已
    對高等行政法院判決之違背法令有具體之指摘，其上訴自難
    認為合法。
二、上訴人辦理民國89年度綜合所得稅結算申報，經被上訴人查
    得上訴人漏報營利所得計新臺幣（下同）131萬3,945元，違
    反行為時所得稅法第71條第1項規定，除核定補徵稅額20萬
    1,072元外，並依同法第110條第1項規定，按所漏稅額裁處1
    倍罰鍰計20萬1,000元（計至百元止）。上訴人不服，申經
    復查結果，應補稅額及罰鍰分別獲變更為16萬5,417元及16
    萬5,400元（計至百元止）。上訴人仍不服，遂提起本件行
    政訴訟，案經原審駁回其訴。本件上訴人對於高等行政法院
    判決上訴，主張：原判決既已認定本件應擬制為有限責任臺
    灣省第二資源回收物運銷合作社（下稱二資社）辦理共同運
    銷，故上訴人無須繳納營業稅，嗣又認本件系爭營利所得係
    擔任二資社司庫之上訴人直接向拾荒業者及廢鐵回收業者進
    貨後銷貨，非屬共同運銷，不得再由其他二資社社員分攤上
    訴人銷售額之一時貿易所得，前後顯有矛盾；又上訴人於原
    審提出財政部、內政部不同意見之函釋、立法院協調會記錄
    、以及各稅捐稽徵機關之復查決定、訴願決定等，足證二資
    社司庫銷售廢棄物之銷售額可由二資社社員分攤申報一時貿
    易所得，原判決卻未予採信，亦未說明不予採信之理由，顯
    有理由不備之違法等語。
三、本院按：廢棄物之回收，因涉及買賣交易，每一階段均應依
    法課徵營業稅，而廢棄物之交易與一般商品之交易不同，其
    部分廢棄物之來源為一般社會大眾或拾荒者，上開人士銷售
    廢棄物給回收廠商時，難以開立銷貨憑證給該回收廠商；又
    廢棄物回收廠商將廢棄物蒐集及分類整理後，再將可回收利
    用之各類廢棄物（如鐵、銅、鋁、紙、玻璃等），分別銷售
    給各該類再生工廠（如鋼鐵廠、紙廠、玻璃工廠等），作為
    其產品原料來源之一，如該廢棄物回收廠商未為公司或商號
    登記及未辦理營業登記，其銷售廢棄物時，亦無法開立發票
    給再生工廠作為進項憑證。為解決一般民眾及拾荒者難以開
    立銷貨憑證暨再生工廠無法取得進項憑證之問題，財政部乃
    以86年3月18日台財稅字第861888061號函釋說明：透過合作
    社運銷制度為社員辦理廢棄物共同運銷，並代表社員開立銷
    貨憑證予再生工廠，以申報營業成本及扣抵銷項稅額，其結
    果同時促使廢棄物買賣進入加值型營業稅體系，並維護稅制
    之完整。至於該合作社之個人社員透過該合作銷售廢棄物部
    分，依財政部84年8月21日台財稅字第841643836號函釋意旨
    ，固免辦營業登記，惟仍應依法課徵綜合所得稅。查本件上
    訴人係二資社之社員兼司庫，經被上訴人查得上訴人於89年
    間銷售廢鐵予桂宏企業股份有限公司，並漏報該筆營利所得
    。上訴人並透過二資社實際負責人吳招治所招攬人頭社員充
    作共同運銷之社員，分散營利所得，藉機逃漏個人綜合所得
    稅。被上訴人乃依實質課稅原則，按個人一時貿易盈餘之純
    益率，核定營利所得，並扣除受利用分散人溢繳稅額，核定
    本件應補稅額及罰鍰分別為16萬5,417元及16萬5,400元，揆
    諸上開說明，並無違誤。上訴意旨雖以原判決違背法令為由
    提起上訴，惟核其上訴意旨，無非重述其在原審行政訴訟起
    訴狀之理由，或以其一己對法律規定之誤解，任意指摘原審
    駁斥其主張之理由為不當，而未具體表明原判決所適用之法
    規確有如何違背法令之處，或有如何違背司法院解釋及本院
    判例，及有如何合於行政訴訟法第243條第2項所列各款之情
    形，難認為已對原判決之違背法令有具體之指摘。依首揭說
    明，其上訴自不合法，應予駁回。
四、據上論結，本件上訴為不合法。依行政訴訟法第249條第1項
    前段、第104條、民事訴訟法第95條、第78條，裁定如主文
    。
中    華    民    國    98    年    2     月    19    日
                    最高行政法院第七庭
                        審判長法官  藍  獻  林
                              法官  廖  宏  明
                              法官  張  瓊  文
                              法官  姜  素  娥
                              法官  林  文  舟
以  上  正  本  證  明  與  原  本  無  異
中    華    民    國    98    年    2     月    19    日
                              書記官  阮  思  瑩


司法院資訊處製作；財團法人民間司法改革基金會備份。
